臺灣高等法院刑事判決
110年度上易緝字第1號
上  訴  人  臺灣臺北地方檢察署檢察官
被      告  陳英傑


上列上訴人因被告詐欺案件，不服臺灣臺北地方法院96年度易字
第1330號，中華民國97年10月22日第一審判決（起訴案號：臺灣
臺北地方檢察署96年度調偵字第494號），本院判決如下：
    主  文
原判決關於陳英傑部分撤銷。
陳英傑部分免訴。
    理  由
一、公訴意旨略以：上訴人即被告陳英傑（下稱被告）與同案被
    告陳憲珍、黃建中分別為中華核廢處理科技股份有限公司（
    下稱中華核廢公司）負責人、監察人及董事，共同基於意圖
    為自己不法所有之概括犯意聯絡，於民國93年9月間，一同
    至臺北市○○區○○○路0段00號11樓之告訴人鄭楠繁辦公室，向
    告訴人佯稱：中華核廢公司已獲得俄羅斯邀請至莫斯科簽訂
    臺灣核廢料運送至俄羅斯掩埋合約，只要投資10萬美金，即
    可取得臺灣電力股份有限公司（下稱臺電公司）運送核廢料
    至俄羅斯掩埋合約，商機約新臺幣（下同）4,000億等語，
    使告訴人陷於錯誤，於93年9月29日交付350萬元予被告陳英
    傑等人，嗣後被告又陸續以洽談核廢料掩埋合約為由，多次
    前往俄羅斯及美國，並於出國期間以同案被告黃建中作為在
    臺灣之聯絡人，向告訴人佯稱：已取得合約，惟需經過美國
    原能會同意批准，且需支付俄羅斯1億元等語，並提出俄羅
    斯核動力聯邦局信函等文件及由同案被告陳憲珍交付中華核
    廢處理流程細目資料以取信告訴人，使告訴人陷於錯誤，迨
    至94年12月間止，連同前開投資款陸續墊付中國核廢公司各
    項支出總計達1,800萬元，嗣因被告等均無法取得俄羅斯之
    核准函，告訴人至此始知受騙。因認被告涉犯刑法第339條
    第1項詐欺取財罪嫌等語。
二、追訴權時效新舊法之比較適用：
　㈠行為後法律有變更者，適用行為時之法律，但行為後之法律
    有利於行為人者，適用最有利於行為人之法律，95年7月1日
    修正施行之刑法第2條第1項所明定。查被告陳英傑行為後，
    刑法業於94年2月2日修正公布、於95年7月1日施行，其中修
    正第2條、第80條、第83條，而第83條復於108年12月31日修
    正公布、於109年1月2日施行。因刑法第2條係規範新舊法比
    較適用之準據法，故無新舊法比較適用之問題；惟刪除刑法
    第56條關於連續犯，以及修正同法第80條、第83條延長追訴
    權時效期間之規定，雖均非犯罪構成要件之變更，但顯已影
    響被告刑罰之法律效果，自屬法律有變更，應依現行刑法第
    2條第1項之規定加以比較適用。
  ㈡修正前刑法第80條第1項第2款及第2項關於追訴權之時效期間
    規定：「追訴權，因左列期間內不行使而消滅：二、3年以
    上10年未滿有期徒刑者，10年。前項期間自犯罪成立之日起
    算。……但犯罪行為有連續或繼續之狀態者，自行為終了之日
    起算。」；修正後則將犯最重本刑為3年以上10年未滿有期
    徒刑之罪之追訴權時效提高至20年。
　㈢94年2月2日修正前刑法83條之規定為：「追訴權之時效，如
    依法律之規定，偵查、起訴或審判之程序不能開始或繼續時
    ，停止其進行。前項時效停止，自停止原因消滅之日起，與
    停止前已經過之期間，一併計算。停止原因繼續存在之期間
    ，如達於第80條第1 項各款所定期間四分之一者，其停止原
    因視為消滅」；94年2月2日修正後則規定為：「追訴權之時
    效，因起訴而停止進行。依法應停止偵查或因犯罪行為人逃
    匿而通緝者，亦同。前項時效之停止進行，有下列情形之一
    者，其停止原因視為消滅：二、審判程序依法律之規定或因
    被告逃匿而通緝，不能開始或繼續，而其期間已達第80條第
    1項各款所定期間四分之一者。三、依第1項後段規定停止偵
    查或通緝，而其期間已達第80條第1項各款所定期間四分之
    一者。前二項之時效，自停止原因消滅之日起，與停止前已
    經過之期間，一併計算」。復於108年12月31日修正後，僅
    將上開計算期間「四分之一」，修正為「三分之一」，其餘
    文字未變更，顯見二次修正後之刑法所定時效期間均較修正
    前為長，表示行為人被追訴之期限較久，自屬對行為人不利
    。
　㈣綜上比較結果，自以94年2月2日修正前刑法第80條較有利於
    行為人，是依刑法第2條第1項規定適用修正前之舊法，又依
    「擇用整體性原則」，關於追訴權時效之停止進行，及其期
    間、計算，亦應一體適用94年2月2日修正前刑法第83條之關
    於追訴權時效之規定。
三、本院查： 
　㈠被告被訴涉有94年2月2日修正刪除前刑法第339條第1項詐欺取財罪嫌，檢察官起訴書認應依修正刪除前刑法第56條連續犯之規定，得加重其刑至二分之一。而被告與同案被告陳憲珍、黃建中前開多次共同詐欺取財行為後，於94年2月2日修正公布之刑法，已刪除連續犯規定，並自95年7月1日起生效施行；又刑法第339條第1項之詐欺取財罪於103年6月18日修正公布、並自同年月20日起生效施行，就罰金刑部分由原規定之「併科罰金一千元」，增至「併科罰金五十萬元」，同時增訂刑法第339條之4之加重詐欺罪。倘以上開修正前刑法第339條詐欺取財罪之法定刑為「五年以下有期徒刑，得併科一千元以下罰金」，與修正後增訂之刑法第339條第1項第2款之三人以上共同詐欺取財罪之法定刑為「一年以上七年以下有期徒刑，得併科一百萬元以下罰金」而為比較後，前開自95年7月1日起生效施行之刑法將連續犯規定刪除，等同被告之每次犯行均應按103年6月18日修正公布前刑法第339條第1項之詐欺取財罪論處並予以數罪併罰，甚且應依增訂之刑法第339條之4第1項第2款之規定，就各次犯行非論一罪，而係論處數罪，因此，適用103年6月18日修正前刑法第339條第1項之詐欺取財罪規定而僅論以一罪，對被告較為有利。是依整體比較而論，依刑法第2條第1項前段之規定，應適用被告行為時之94年2月2日修正前刑法第339條第1項之詐欺取財罪，據以計算被告之追訴權時效期間。
　㈡次按刑事訴訟法第302條第2款之規定，案件時效已完成者，
    應諭知免訴之判決。本案被告所犯為94年2月2日修正前刑法
    第339條第1項之詐欺取財罪，最重本刑為5年以下之罪嫌，
    屬修正前刑法第80條第1項第2款3年以上10年未滿有期徒刑
    之罪，其追訴權時效期間為10年，又依94年2月2日修正前刑
    法第83條第3項之規定，該追訴權時效因通緝應另行加計四
    分之一之時效停止期間，故本案追訴權時效期間為12年6月
    ；次按刑法第80條第2項規定追訴權時效應自犯罪行為終了
    之日即94年12月15日起算，加計開始實施偵查之日（即95年
    6月19日）起至本院發布通緝之日（即98年3月19日）止之期
    間計2年9月1日，因追訴權已在行使中，不生追訴時效進行
    之問題（最高法院82年度第10次刑事庭會議決議及司法院釋
    字第123、138號解釋意旨參照），再扣除①檢察官自95年5月
    16日起訴至96年5月31日案件繫屬於原審之期間計15日、②原
    審於97年10月22日判決至97年11月25日案件繫屬於第二審（
    即本院）之期間計34日，是本案追訴權時效業於110年1月26
    日完成（即94年12月15日+12年6月+2年9月1日-15日-34日）
    。依上開規定自應諭知免訴之判決。原審未及審酌尚嫌未洽
    ，應由本院予以撤銷改判如主文所示，並不經言詞辯論為之
    。
據上論斷，應依刑事訴訟法第369條第1項前段、第364條、第302
條第2款、第307條、刑法第2條第1項，判決如主文。
中　　華　　民　　國　　110 　年　　2 　　月　　19　　日
                  刑事第二十一庭審判長法　官  許宗和
                                      法　官  黃惠敏
                                      法　官  黃玉婷
以上正本證明與原本無異。
不得上訴。
                                      書記官  傅國軒
中　　華　　民　　國　　110 　年　　2 　　月　　22　　日